【裁判字號】    97,上訴,1924
【裁判日期】    970924
【裁判案由】    違反毒品危害防制條例
【裁判全文】
臺灣高等法院臺中分院刑事判決        97年度上訴字第1924號
上  訴  人
即  被  告  甲○○
上列上訴人因違反毒品危害防制條例案件，不服臺灣彰化地方法
院97年度訴字第1582、1687號中華民國97年7月2日第一審判決（
起訴案號：臺灣彰化地方法院檢察署97年度毒偵字第1665、2002
號），提起上訴，本院判決如下：
    主  文
上訴駁回。
    事  實
一、甲○○前於民國（下同）91年間，因施用毒品案件，經法院
    裁定執行強制戒治後，於92年 6月14日執行完畢釋放；又於
    95年間，因施用毒品及竊盜等案件，經法院分別判處有期徒
    刑1年1月、9月、9月確定，經合併定應執行有期徒刑 2年5
    月，嗣經減刑為有期徒刑1年 2月15日，甫於97年3月15日執
    行完畢。詎仍不知悔改，復基於施用第一級毒品海洛因之犯
    意：(1)、於民國（下同）97年 4月8日晚間8時30分許，在其
    位於彰化縣員林鎮源潭里三潭巷40之 1號之住處內，將摻有
    第一級毒品海洛因之溶液以注射針筒注射身體之方式，施用
    海洛因1次。嗣於97年4月9日上午10時 10分許，在彰化縣員
    林鎮○○里○○街 209巷15號前為警盤查，而於未被有偵查
    犯罪職權之機關或公務員發覺97年4月8日之施用毒品犯行前
    ，即主動提出其所有、供施用第一級毒品海洛因之注射針筒
    2支予警員扣案，向詢問之員警供承上開 97年4月8日之施用
    毒品犯行，自首而接受裁判，並同意由員警採集其尿液送驗
    ，檢驗結果確呈嗎啡陽性反應。(2)、甲○○又另行起意於97
    年4月13日上午9時許，在彰化縣員林鎮○○里○○路210 號
    福德正神廟之公廁內，以上開方式施用第一級毒品海洛因 1
    次，隨即為警在上開地點查獲，並當場扣得注射針筒 3支及
    空塑膠袋1個等物。
二、案經彰化縣警察局員林分局報告台灣彰化地方法院檢察署檢
    察官偵查起訴。
    理  由
一、上開施用毒品2次之事實，迭據上訴人即被告甲○○（ 下稱
    被告）於警詢、偵查、原審及本院均自白不諱，且其為警查
    獲當日所採集之尿液經送驗結果，亦呈嗎啡及可待因陽性反
    應，有詮昕科技股份有限公司所出具之濫用藥物尿液檢驗報
    告2紙附卷可稽。另事實一之(1)部分，有注射針筒2支扣案；
    事實一之(2)部分，有注射針筒3支及空塑膠袋1個等物扣案可
    資佐證，被告自白與事實相符合，堪予採信。又被告有事實
    欄所載曾因施用毒品案件，經送強制戒治紀錄，有法務部全
    國檢察官線上查詢刑案人犯在監所最新資料報表及台灣彰化
    地方法院檢察署刑案資料查註紀錄表各 1份在卷可參。事證
    明確，被告於強制戒治執行完畢釋放後 ，5年內再犯本件施
    用毒品之罪，其犯行應堪認定，應依法論科。
二、核被告所為，係犯毒品危害防制條例第10條第 1項之施用第
    一級毒品罪。其施用毒品前持有毒品之低度行為，為高度之
    施用毒品行為所吸收，不另論罪。又被告有事實欄載科處有
    期徒刑及執行紀錄，有台灣高等法院被告前案紀錄表及台灣
    彰化地方法院檢察署刑案資料查註紀錄表在卷可參，其於受
    有期徒刑之執行完畢後， 5年以內故意再犯有期徒刑以上之
    本罪，為累犯，應依刑法第47條第1項之規定，加重其刑。
    被告就上開事一之(1)部分犯行，於犯罪後未被有偵查犯罪職
    權之機關或公務員發覺前，即主動向詢問員警供承施用毒品
    犯行，自首而接受裁判，業據被告供陳明確（參警詢筆錄）
    ，此部分依刑法第62條前段規定減輕其刑，並先加其刑而後
    減之。又被告前後 2次施用毒品行為，犯意各別，行為互異
    ，應分論併罰。
三、原審依據上述理由，適用毒品危害防制條例第10條第 1項、
    第18條第1項前段、刑法第11條前段、第47條第1項、第62條
    前段、第51條第5款、第38條第1項第 2款，並審酌被告已有
    多次違反毒品危害防制條例之前科紀錄，經觀察、勒戒及強
    制戒治與刑之執行後，猶未能深切體認毒品危害己身之鉅，
    及早謀求脫離毒害之道，反而於出監後伺機再犯，未見有何
    收斂、警惕之意，無視於毒品對於自身健康之戕害及國家對
    於杜絕毒品犯罪之禁令，自有使其接受相當時期監禁以敦化
    性情之必要，另審度施用毒品為自戕行為，犯罪心態與一般
    刑事犯罪之本質並不相同，容應以「病人」之角度考量，並
    慮及施用毒品後常伴隨其餘反社會性之行為出現，對社會造
    成危害，及其犯罪之動機、方法、手段、暨犯後坦承犯行，
    到庭態度良好等一切情狀，就被告 2次施用第一級毒品罪，
    分別量處有期徒刑8月 、10月之刑。並定其主刑部分應執行
    刑為有期徒刑1年4月。並敘明扣案被告所有之海洛因殘渣 1
    包（量微無法秤重），核屬毒品危害防制條例第2條第2項第
    1款之第一級毒品，應依同條例第18條第1項前段之規定，沒
    收銷燬之；又扣案之供前開第一級毒品包裝用之外包裝袋 1
    只，係可與上開毒品分離，而其主要作用在於包裹毒品，防
    其裸露、潮濕，便於被告攜帶施用毒品，且屬被告所有，業
    據被告供承在卷，應依刑法第38條第1項第2款之規定沒收。
    核其認事用法俱無不當，量刑亦稱允洽，被告上訴猶執陳詞
    請予向醫療機構美沙冬治療戒除毒癮之機會，而能免其刑責
    之機會云云，惟按「犯毒品危害防制條例第10條之罪者，於
    犯罪未發覺前，自動向行政院衛生署指定之醫療機構請求治
    療，醫療機構免將請求治療者送法院或檢察機關。依前項規
    定治療中經查獲之被告，應由檢察官為不起訴之處分。但以
    一次為限」，毒品危害防制條例第21條第1項、第2項雖定有
    明文。惟該條立法目的，在於鼓勵施用毒品者在犯罪未發覺
    前，自動藉由專責醫療機構之治療達到戒斷毒癮之目的，而
    以醫療機構之治療代替由刑事司法程序實施之觀察、勒戒及
    強制戒治等處遇，故該條第 1項規定醫療機構免將請求治療
    者送法院或檢察機關。又施用毒品者既然在犯罪未發覺前，
    自動向醫療機構請求治療戒除毒癮，在治療階段有專業醫療
    人員使用合法藥物取代及減輕其對毒品之依賴，則在接受治
    療後或在療程實施中當無繼續施用毒品之必要。本件被告並
    未於犯罪未發覺前，自動向行政院衛生署指定之醫療機構請
    求治療，自不合乎毒品危害防制條例第21條第 2項規定所指
    之情形。是被告上訴非有理由，應駁回其上訴。
據上論斷，應依刑事訴訟法第368條，判決如主文。
本案經檢察官乙○○到庭執行職務。
中    華    民    國    97    年    9     月    24    日
            刑事第七庭   審判長法  官 林  榮  龍
                               法  官 鄭  永  玉
                               法  官 江  錫  麟
上列正本證明與原本無異。
如不服本判決應於收受送達後十日內向本院提出上訴書狀，其未
敘述上訴之理由者並得於提起上訴後十日內向本院補提理由書（
均須按他造當事人之人數附繕本）。
                               書記官 鄧  智  惠
中    華    民    國    97    年    9     月    25    日
附錄本案論罪科刑法條：
毒品危害防制條例第10條：
  施用第一級毒品者，處6月以上5年以下有期徒刑。
  施用第二級毒品者，處3年以下有期徒刑。


司法院資訊處製作；財團法人民間司法改革基金會備份。
